臺灣彰化地方法院民事裁定
110年度監宣字第348號
聲  請  人  楊義來  

相  對  人  施翠娟  
關  係  人  楊志鈞  
            楊志偉  
            楊佳欣  
上列聲請人聲請監護宣告事件，本院裁定如下：          
    主    文
宣告施翠娟（女，民國00年00月00日生，身分證統一編號：Z000
000000號）為受監護宣告之人。
選定楊義來（男，民國00年0月00日生，身分證統一編號：Z0000
00000號）為受監護宣告之人之監護人。
指定楊志鈞（男，民國00年00月00日生，身分證統一編號：Z000
000000號）為會同開具財產清冊之人。
聲請程序費用由受監護宣告之人負擔。
    理    由
一、聲請意旨略以：聲請人楊義來為相對人施翠娟之夫，相對人
    於約45歲時診斷出罹患小腦萎縮症，並於約10年前起已無法
    自行走動，終日臥床，且於5年前開始失去表達能力，雖經
    送醫診治，現認知功能仍呈現嚴重障礙，致不能為意思表示
    或受意思表示，或不能辨識其意思表示之效果，已達受監護
    宣告之程度，有戶籍謄本、親屬系統表、中華民國身心障礙
    證明影本等件為證。爰聲請准予裁定相對人為受監護宣告之
    人，並請求選定聲請人為相對人之監護人，同時指定相對人
    之長子楊志鈞為會同開具財產清冊之人等語。
二、按「對於因精神障礙或其他心智缺陷，致不能為意思表示或
    受意思表示，或不能辨識其意思表示之效果者，法院得因本
    人、配偶、四親等內之親屬、最近一年有同居事實之其他親
    屬、檢察官、主管機關或社會福利機構之聲請，為監護之宣
    告」、「受監護宣告之人應置監護人」、「法院為監護之宣
    告時，應依職權就配偶、四親等內之親屬、最近一年有同居
    事實之其他親屬、主管機關、社會福利機構或其他適當之人
    選定一人或數人為監護人，並同時指定會同開具財產清冊之
    人」、「法院選定監護人時，應依受監護宣告之人之最佳利
    益，優先考量受監護宣告之人之意見，審酌一切情狀，並注
    意下列事項：一、受監護宣告之人之身心狀態與生活及財產
    狀況。二、受監護宣告之人與其配偶、子女或其他共同生活
    之人間之情感狀況。三、監護人之職業、經歷、意見及其與
    受監護宣告之人之利害關係。四、法人為監護人時，其事業
    之種類與內容，法人及其代表人與受監護宣告之人之利害關
    係」，民法第14條第1項、第1110條、第1111條第1項及第11
    11條之1分別定有明文。
三、經查，聲請人主張之事實，業據其提出中華民國身心障礙證
    明影本、親屬系統表及戶籍謄本等件為據，且經本院在鑑定
    人即衛生福利部彰化醫院（下稱彰化醫院）醫師梁孫源前審
    驗相對人之精神狀況，相對人對於法官點呼與詢問均無反應
    等情，有本院訊問筆錄在卷可按。又經本院囑託彰化醫院醫
    師梁孫源鑑定結果，認為相對人患有極重度小腦萎縮症與失
    智，目前臥床、四肢攣縮，無有效表達，留置鼻胃管灌食，
    大、小便不會表示，包著尿布，生活完全仰賴他人照顧，於
    經濟活動具極重度障礙、無法有效表示，另於社會性，亦有
    極重度障礙，無法遵從任何指令。相對人對叫喚無法有效回
    應，無法遵從指令，有時發出難以辨識的聲音，於記憶力、
    定向力、計算能力及理解判斷力均有極重度障礙而無法有效
    表示，另迷你心智量表（MMSE）得分0分，臨床失智評估量
    表(CDR)得分為4分，有極重度認知功能障礙。相對人為小腦
    萎縮症及極重度失智患者，10年前開始臥床，5年前開始喪
    失溝通表達能力，雖經療養照顧，認知能力仍持續退化中，
    目前理解能力、表達能力及判斷能力皆有極重度障礙，以致
    不能管理處分自己的財產，且回復之可能性很低，已達不能
    為意思表示或受意思表示、不能辨識其意思表示之效果之程
    度，可為監護宣告等語，有彰化醫院民國110年12月17日彰
    醫精字第1100500487號函及成年監護鑑定書在卷可稽，堪認
    相對人因精神障礙或其他心智缺陷，致不能為意思表示或受
    意思表示，亦不能辨識其意思表示之效果。從而，本件聲請
    為有理由，應予准許，爰宣告相對人為受監護宣告之人。
四、本件相對人既經監護宣告，揆諸前揭規定，自應為其選定監
    護人及指定會同開具財產清冊之人。又聲請人主張其與相對
    人之其餘子女楊志鈞、楊志偉、楊佳欣均同意由聲請人擔任
    相對人之監護人，由關係人楊志鈞擔任會同開具財產清冊之
    人等情，有戶籍資料、同意書等件為證。本院審酌聲請人楊
    義來、關係人楊志鈞分別為相對人之夫、長子，與相對人關
    係非常密切，由渠等分別擔任相對人之監護人、會同開具財
    產清冊之人，應符合相對人之最佳利益，爰裁定如主文第2
    、3項所示。
五、末依民法第1113條準用同法第1099條、第1099條之1之規定
    ，於監護開始時，監護人楊義來對於受監護宣告之人施翠娟
    之財產，應會同關係人楊志鈞於2個月內開具財產清冊，並
    陳報法院，於開具完成並陳報法院前，監護人對於受監護宣
    告之人之財產，僅得為管理上必要之行為，併此指明。
六、依家事事件法第164條第2項，裁定如主文。
中　　華　　民　　國　 110　　年　　12　　月　　27　　日
                  家事法庭    法  官  沙小雯
以上正本係照原本作成。
如對本裁定抗告，須於裁定送達後10日之不變期間內，向本院提
出抗告狀（須附繕本），並繳納抗告費新臺幣1,000元。
中　　華　　民　　國　 110　　年　　12　　月　　 27 　日
                              書記官  項珮欣